【裁判字號】    89,自,618
【裁判日期】    900306
【裁判案由】    侵占
【裁判全文】
臺灣高雄地方法院刑事判決                          八十九年度自字第六一八號
    自  訴  人  乙○○
    被      告  甲○○
右列被告因侵占案件，經自訴人提起自訴，本院判決如左：
    主  文
甲○○無罪。
    理  由
一、自訴意旨略以：被告甲○○向自訴人乙○○承租黃色計程車一部，租金僅繳納至
    八十九年一月二十一日止即拒不繳納，且寄發存證信函內載：「自訴人與車行有
    債務糾紛，堅拒繳車資」云云，以此藉口拒不續繳租金及車輛，因認被告涉犯刑
    法第三百三十五條第一項侵占罪嫌。
二、按犯罪事實應依證據認定之，無證據不得推定其犯罪事實，刑事訴訟法第一百五
    十四條定有明文。又認定不利於被告之事實，須依積極證據，苟積極證據不足為
    不利於被告事實之認定時，即應為有利於被告之認定，更不必有何有利之證據。
    另刑事訴訟法上所謂認定犯罪事實之證據，係指足以認定被告確有犯罪行為之積
    極證據而言，該項證據自須適合於被告犯罪事實之認定，始得採為斷罪資料（最
    高法院三十年上字第八一六號判例、最高法院二十九年上字第三一０五號判例參
    照）。再刑法第三百三十五條第一項之侵占罪，須行為人主觀上具有不法所有之
    意圖，客觀上有將自己所持有之他人之物易持有為所有之行為，始能成立，如行
    為人主觀上並無不法所有意圖，即不得以該罪相繩。
三、訊據被告甲○○固不諱言曾與自訴人乙○○訂立計程車租賃契約，租期自八十七
    年九月九日至八十九年五月九日止，租金每日新台幣（下同）一千元，租期屆滿
    由被告取得該車所有權，其僅繳納租金至八十九年一月二十一日止之事實，惟堅
    決否認有何侵占之犯行，辯稱：其所承租之計程車係登記於高逢交通有限公司（
    下稱高逢公司）名下，因自訴人積欠高逢公司五十多萬元迄今未還，該公司向其
    表示欲取走該車抵債，其恐繳清租金後仍無法取得該車所有權，故在自訴人與高
    逢公司糾紛未處理完畢前，暫時未繼續繳納租金等語。經查：被告曾向自訴人承
    租ＺＡ—二二九號營業用自小客車，租期為八十七年九月九日至八十九年五月九
    日，每日租金一千元，雙方約定租期屆滿後由被告取得該車所有權之事實，已迭
    據自訴人陳稱在卷，並有契約書一紙附卷可稽。又上開營業用自小客車因靠行之
    故而登記載高逢公司名下，自訴人曾以該車辦理貸款，該分期款項迄今仍有五十
    一萬八千五百二十六元尚未清償，加上積欠之靠行費用、燃料稅等，自訴人尚欠
    高逢公司五十九萬一百二十一元，而被告自訂約之後，確有依約繳納租金至八十
    九年一月二十一日等情，亦為自訴人陳稱明確，並有高逢公司收款明細表一紙附
    卷可佐。查車輛欲辦理過戶，須原登記車主之同意始能辦理，而自訴人因上開自
    小客車總計積欠高逢公司近六十萬元債務之情，既如前述，則車主高逢公司為保
    全債權，豈有於自訴人將上開債務清償前，無條件將上開自小客車過戶予被告之
    理，再被告繳納租金既已達一年又四個多月，距租約期滿日僅剩三月多，繳交租
    金總額已超過全部應給付額之五分之四，而其於租約期滿後將可取得上開營業用
    自小客車一節，又如前述，其豈有甘冒損失已付之各期金額、保證金三萬元及無
    法取得上開營業用自小客車之危險，而輕易停止繳納租金之理？是被告辯稱係因
    自訴人積欠高逢公司債務，其為確保租金繳清後可取得上開營業用自小客車所有
    權，遂暫先停止繳納租金等語，應可採信，酌以被告屢次表明如自訴人願出面處
    理與高逢公司間之債務，其亦願將所餘租金繳清，並有律師函一紙附卷可參，益
    足徵被告主觀上係為確保上開營業用自小客車所有權將來得依約移轉而未續繳租
    金及繼續使用該車，而非出於不法所有之意圖。此外，本院復查無其他積極證據
    足資審認被告有何自訴人所指之侵占犯行，揆諸前揭法條及判例意旨，依法自應
    為被告無罪之諭知。
據上論斷，應依刑事訴訟法第三百四十三條、第三百零一條第一項，判決如主文。
中      華      民      國      九十    年      三      月      六      日
                                  臺灣高雄地方法院刑事第一庭
                                          法  官  黃  悅  璇
右正本證明與原本無異。
如不服本判決，應於判決送達後十日內，向本院提出上訴狀。
                                          書記官  沈      蘊
中    華    民    國      九十      年      三      月      七      日


司法院資訊處製作；財團法人民間司法改革基金會備份。
